【裁判字號】    98,交易,165
【裁判日期】    980728
【裁判案由】    過失傷害
【裁判全文】
臺灣板橋地方法院刑事判決             98年度交易字第165號
公  訴  人  臺灣板橋地方法院檢察署檢察官
被      告  乙○○
上列被告因過失傷害案件，經檢察官提起公訴（97年度偵字第
29209 號），本院判決如下：
    主  文
乙○○因過失傷害人，處拘役拾日，如易科罰金，以新臺幣壹
仟元折算壹日。
    事  實
一、乙○○於民國97年6 月20日18時55分許，騎乘車號FFC-291
    號重型機車沿臺北縣三重市○○路上往新莊市方向（由西往
    東方向）內側車道行駛，於接近重新路3 段與中正北路口前
    ，欲變換車道至外側車道時，應注意變換車道時，應讓直行
    車先行，並注意安全距離以避免發生碰撞之危險，而當時天
    候晴、有夜間照明、路面乾燥、無障礙物、無缺陷之柏油道
    路，且視距良好，並無不能注意之情事，竟疏未注意，在變
    換車道進入外側車道之際，適有甲○○騎乘車號K6V-180 號
    重型機車同向行駛於同路段外側車道（外側車道尚未再分岔
    為二車道）因而不及閃避，而造成甲○○機車左前側擦撞已
    進入該車道之乙○○機車後方，甲○○因此人、車倒地，受
    有左肩、左膝及左上臂等多處擦挫傷。而乙○○於車禍肇事
    後，在現場向前往處理之員警主動表明其為肇事當事人，對
    於未發覺之罪自首而接受裁判。
二、案經甲○○訴由臺北縣政府警察局三重分局報告臺灣板橋地
    方法院檢察署檢察官偵查起訴。
    理  由
壹、程序方面
一、按公務員依其職務所製作之紀錄文書及證明文書，除能證明
    有顯不可信之情況外，具有證據能力，而得作為認定犯罪之
    證據，刑事訴訟法第159 條之4 定有明文。查卷內所附之道
    路交通事故現場圖、道路交通事故調查報告表等，係公務員
    於審判外，本於其知覺、記憶，所表達之文書，其中有關本
    案車禍現場之相關車輛位置、倒地位置、現場道路之號誌與
    標線、當時路況、車損狀況所作之紀錄，係屬記錄警員基於
    其職務根據現場實況所製作之紀錄文書，因該等公務員有據
    實製作之義務，復無利害關係，而現場歷經相當時日，難以
    重建，實有尊重該等紀錄文書之必要性。被告固就其騎乘機
    車最後位置及雙方碰撞位置有所爭執，惟就此部分並未於道
    路交通事故現場圖標示此為機車倒地位置，又就碰撞位置亦
    未標繪，則此部分顯與法律規定之顯不可信情況之例外條件
    無涉，依刑事訴訟法159 條之4 第1 款之規定，該等文書有
    關上開事實紀錄部分，俱有證據能力，合先敘明。
二、按被告以外之人於審判外之言詞或書面陳述，除法律有規定
    者外，不得作為證據；又被告以外之人於審判外之陳述，雖
    不符前4 條之規定，而經當事人於審判程序同意作為證據，
    法院審酌該言詞陳述或書面陳述作成時之情況，認為適當者
    ，亦得為證據。當事人、代理人或辯護人於法院調查證據時
    ，知有第159 條第1 項不得為證據之情形，而未於言詞辯論
    終結前聲明異議者，視為有前項之同意，刑事訴訟法第159
    條第1 項、第159 條之5 分別定有明文。證人即被害人甲○○、證人即目擊證人丙○○於警詢中為之陳述、臺北縣立醫
    院診斷證明書等均為前開刑事訴訟法第159 條第1 項之傳聞
    證據，惟被告、檢察官於本院準備程序中表明對證據能力無
    意見，且言詞辯論終結前並未就其證據能力聲明異議，依前
    開刑事訴訟法第159 條之5 第2 項之規定，上開陳述亦有證
    據能力。
三、本件卷附之臺灣省臺北縣區車輛行車事故鑑定委員會97年12
    月23日北縣鑑字第971596號函暨所附鑑定意見書，係被告以
    外之人於審判外之書面陳述，依刑事訴訟法第159 條第1 項
    之規定，屬於傳聞證據，惟於立法理由明確說明，該條所謂
    「除法律有規定者」外，尚包括同法第159 條之1 至159 條
    之5 及第206 條等規定。查本件鑑定係經檢察官囑託機關、
    團體所為之鑑定，所鑑定之結果，鑑定人依刑事訴訟法第
    206 條所出具之鑑定報告，係刑事訴訟法第159 條第1 項所
    指例外規定，有證據能力。
貳、實體方面
一、訊據被告乙○○固坦承其騎乘車號FFC-291 號重型機車沿臺
    北縣三重市○○路○ 段往新莊市方向之內側車道行駛至接近
    中正北路口前其中第二車道尚外分岔前，於變換車道進入第
    二車道後，與在第二車道上甲○○騎乘車號K6V-180 號重型
    機車發生擦撞，因而使甲○○人、車倒地，受有左肩、左膝
    及左上臂等多處擦挫傷之情，惟矢口否認有何過失傷害之犯
    行，辯稱：伊有打方向燈警示要變換車道，係甲○○未注意
    車前狀況，始追撞上已完成變換車道之伊車，而伊變換車道
    之地點係在尚未進入分隔之槽化線前，並非在不能變換車道
    之地點變換車道，是伊並無過失，而鑑定意見書顯有違誤云
    云。經查：
(一)上揭過失傷害之事實，業據證人即目擊者丙○○於警詢、本
    院審理時證稱：當時伊行駛在被害人後方約5 公尺，伊的時
    速在30、40公里，與被害人時速差不多，伊看到被告從伊的
    左後方橫切過來，被告雖有打方向燈，但因為被告切的速度
    比較快，且行車速度比被害人快、橫切的角度比較大，所以
    就發生事故等語明確（見本院卷第73頁、97年度偵字第2920
    9 號卷第13頁），核與被害人甲○○於本院審理時證稱：伊
    看到被告的時候，被告是在伊的左前方，伊看到的時候，伊
    車的前輪就撞到被告車子的後輪了等情節大致相符（見本院
    卷第59頁），並有臺北縣政府警察局三重分局道路交通事故
    現場圖（暨草圖）所示兩車行進方向及交通設施之情形、道
    路交通事故調查報告表(一)(二)、事故現場、車損照片等共16幀
    在卷可按（見同上偵卷第17-20 、23-28 頁、本院卷第27-3
    0 頁）。又被害人甲○○確因本件車禍而受有左肩、左膝及
    左上臂等處擦挫傷之情，亦有甲○○提出之臺北縣立醫院97
    年8 月25日診斷證明書1 紙附卷足憑（見同上偵卷第14頁）。
(二)被告雖辯稱：被害人甲○○當時時速過快，且未採取煞車等
    必要措施，始撞上伊車云云。縱然被害人甲○○當時行車速
    度達時速50公里，且被告有以方向燈警示，惟依證人丙○○
    於本院審理時證稱：伊在被害人車後約5 公尺，在伊發覺被
    告的車之後，行進不到10公尺，大概約1 秒就發生碰撞等語
    ，及當時路況等情，顯然被告於變換車道當時，並未注意安
    全距離，旋迅速橫切入被害人所行駛之第二車道，致被害人
    未注意車前狀況而撞上等情，至屬灼然。是被告上開所辯，
    委無足採。
(三)按汽車（含機車）在同向二車道以上之道路，除應依標誌或
    標線之指示行駛外，並應於變換車道時，應讓直行車先行，
    並注意安全距離，道路交通安全規則第98條第6款定有明文
    。查被告乙○○於自內側車道進入第二車道時，固有以方向
    燈警示，惟其於進入時未讓直行車先行且未注意安全距離，
    切入角度過大，致遭車速稍慢之被害人甲○○不及反應所追
    撞，如前所述，是以，被告於進入事故車道內前未讓直行車
    先行且注意安全距離，顯違反上述道路交通安規則至明；復
    依當時天候晴、夜間照明光線、視距良好、路面乾燥、無缺
    陷、無障礙物、鋪設柏油道路等情形，有道路交通事故調查
    表(一)在卷可按（見同上偵卷第19頁），且被告考領有駕駛執
    照，又係當地人士，對該處之路況應知之甚稔，若稍加注意
    ，應可避免本件車禍，可見其並無不能注意之情事，竟疏未
    注意變換車道時讓直行車先行及注意安全距離，致發生本件
    車禍，被告自應負過失責任。
(四)至本件送臺灣省臺北縣區車輛行車事故鑑定委員會鑑定結果
    ，固認定：「乙○○駕駛普通重型機車，於禁止變換車道處
    右轉，為肇事原因；甲○○駕駛普通重型機車，無肇事因素
    」乙節，惟經證人丙○○於本院審理時證稱：伊當時騎乘在
    尚未分岔前之車道等語，且在被告提出現場照片上標繪兩車
    撞擊位置（見本院卷第29頁），並核與被告所供稱相撞位置
    相符。是以，被告與被害人發生撞擊點係在地面設有用以分
    岔車道之槽化線前之情，堪以認定。再依卷內現場照片所示
    ，內側車道與第二車道復無設有禁止變換車道之標線、標誌
    ，則上開鑑定意見，顯與事實有違，殊難採為對被告不利之
    認定，附此敘明。
(五)綜上所述，被告上開所辯，不足採信。本案事證明確，被告
    過失傷害犯行，堪以認定。
二、核被告乙○○所為，均係犯刑法第284 條第1 項前段之過失
    傷害罪。又被告於本件車禍肇事後，嗣向經據報前往現場處
    理之臺北縣政府警察局三重分局警員坦承肇事等情，業據被
    告供明在卷，並有道路交通事故肇事人自首情形紀錄表1 紙
    附卷可憑（見同上偵卷第30頁），為對於未發覺之罪自首而
    受裁判，爰依刑法第62條前段之規定減輕其刑。爰審酌被告
    素行尚佳、無前科，有臺灣高等法院被告前案紀錄表在卷可
    稽，為大學畢業之智識程度，並衡酌被告於變換車道未讓直
    行車先行及注意安全距離等過失程度及被害人所受傷害之情
    節，再兼衡被告之犯後態度及迄今未達成和解等一切情狀，
    量處如主文所示之刑，並審酌其年齡、職業、收入、社會地
    位等節諭知易科罰金之折算標準。
據上論斷，應依刑事訴訟法第299 條第1 項前段，刑法第284 條
第1 項前段、第62條前段、第41條第1 項前段，刑法施行法第1
條之1 ，判決如主文。
本案經檢察官連思藩到庭執行職務。
中    華    民    國    98    年    7     月    28    日
                  交通法庭  法  官  陳海寧
以上正本證明與原本無異。
如不服本判決應於收受判決後10日內向本院提出上訴書狀，並
應敘述具體理由。其未敘述上訴理由者，應於上訴期間屆滿後
20日內向本院補提理由書（均須按他造當事人之人數附繕本）
「切勿逕送上級法院」。
                              書記官  潘佳欣
中    華    民    國    98    年    7     月    28    日
附錄本案論罪科刑法條全文
刑法第284條（過失傷害罪）
因過失傷害人者，處 6 月以下有期徒刑、拘役或 5 百元以下罰
金，致重傷者，處1 年以下有期徒刑、拘役或5 百元以下罰金。
從事業務之人，因業務上之過失傷害人者，處 1 年以下有期徒刑
、拘役或1 千元以下罰金，致重傷者，處 3 年以下有期徒刑、
拘役或2 千元以下罰金。


司法院資訊處製作；財團法人民間司法改革基金會備份。
